【裁判字號】    98,毒抗,356
【裁判日期】    980902
【裁判案由】    毒品危害防制條例
【裁判全文】
臺灣高等法院刑事裁定                 98年度毒抗字第356號
抗  告  人
即  被  告  甲○○
上列抗告人，因毒品危害防制條例案件，不服臺灣基隆地方法院
中華民國98年7月24日裁定（98年度毒聲字第149號），提起抗告
，本院裁定如下：
    主  文
抗告駁回。
    理  由
一、本件原裁定以：
(一)被告甲○○於民國98年6月24日下午5時22分採尿回溯一日內
    某時，在不詳地點，施用第一級毒品海洛因。為警於98年6
    月24日下午4 時40分，在基隆市○○區○○街127之1號住處
    搜索查獲，經採其尿液送驗，結果呈嗎啡陽性反應。檢察官
    依毒品危害防制條例第二十條第一項及觀察勒戒處分執行條
    例第三條第一項之規定，聲請將被告送勒戒處所觀察、勒戒
    等語。
(二)經查，被告固否認於為警查獲而採尿回溯一日內某時，有何
    施用第一級毒品海洛因犯行云云；惟被告為警查獲而於98年
    6月24日下午5時22分所採集尿液檢體，經送請臺灣尖端先進
    生技醫藥股份有限公司以氣相層析質譜分析法為確認檢驗之
    結果，呈嗎啡（海洛因代謝後尿液檢出成份）陽性反應。有
    臺灣尖端先進生技醫藥股份有限公司98年7月3日濫用藥物檢
    驗報告可考。參之以酵素免疫分析或薄層定性分析等方式為
    初步篩檢者，檢驗結果雖有相當程度偽陽性之可能，然以氣
    （液）相層析、質譜分析之儀器為交叉確認者，檢驗結果出
    現偽陽性之機率則極低，因而具有公信力，核足為對涉嫌人
    不利之認定；佐以「毒品施用後於尿液、血液中可檢出之最
    大時限，與施用劑量、施用頻率、施用方式、施用者飲水量
    之多寡、個人體質、代謝情況、檢體收集時間點及所用檢測
    方法之靈敏度等因素有關，因個案而異。依據Clarke's Iso
    lation Identification of Drugs第二版記載，血液中藥物
    之半衰期（濃度減半所需時間）分別為古柯鹼0.7-1.5 小時
    、海洛因3分鐘（其代謝物為嗎啡2-3小時）、嗎啡2-3 小時
    、大麻20-36 小時、安非他命12小時（當尿液偏酸性時，為
    4-8小時）、甲基安非他命9小時、Ketamine2-4小時， MDMA
    約8.49小時。一般於尿液中可檢出之最大時限，古柯鹼為施
    用後1-4天、海洛因2-4天、嗎啡2-4天、大麻1-10天 、安非
    他命1-4天、甲基安非他命1-5天、MDMA1-4天、MDA1- 4天、
    Ketam ine2-4天」，經行政院衛生署管制藥品管理局以92年
    7 月23日管檢字第0920005609號函釋在案。勾稽以觀，足見
    被告空言否認尚非可採；尤足反徵被告於98年6月24日下午5
    時22分採尿回溯一日內之某時，必有施用第一級毒品海洛因
    之犯行無疑。此外，被告核無因施用毒品而經法院裁定令入
    勒戒處所觀察、勒戒或強制戒治之相關紀錄，亦有臺灣高等
    法院被告前案紀錄表、法務部刑案資料查註紀錄表在卷可憑
    ，從而，首開聲請，應予准許。核無不合。
二、抗告意旨略以：被告因施用毒品，決心改過，於98年5月8日
    前往基隆市衛生局接受美沙冬減量戒除計劃，5 月15日前往
    長庚醫院看診，5 月19日起每日下午前往該院服用美沙冬，
    療程半年，原先服用美沙冬目前改用舌下錠，6 月24日抗告
    人前往醫院服用美沙冬後，探視住院中之岳母，後來騎機車
    前往找表弟，經警拘提採尿，極可能因服用美沙冬而有嗎啡
    反應云云。惟查，被告於上開時地經警查獲之尿液，經檢驗
    呈嗎啡陽性反應情節，有上開檢驗報告可稽，被告所稱接受
    美沙冬治療情事，並未提出任何證據，更與被告警詢所稱於
    6 月15日在住家中服用毒品乙節，難以契合。縱依被告所辯
    上情堪採，然該服用美沙冬會有嗎啡陽性反應關連性，未據
    被告提出證據以資證明，所辯已難輕信，況依該計劃內容，
    應不致有嗎啡陽性反應之情事，再依被告尿液檢驗濃度數值
    甚高，益見被告所辯不實，則被告如於接受該治療過程中，
    另有施用毒品犯行，自難有修正後毒品危害防制條例，從輕
    處罰之適用，從而，被告以上情指摘原裁定不當，難認可採
    ，應予駁回。
三、據上論結，應依刑事訴訟法第412條，裁定如主文。
中    華    民    國    98    年    9     月    2     日
                  刑事第三庭審判長法  官  陳博志
                                  法  官  許文章
                                  法  官  蔡聰明
以上正本證明與原本無異。
不得再抗告。
                                  書記官  陳建邦
中    華    民    國    98    年    9     月    2     日


司法院資訊處製作；財團法人民間司法改革基金會備份。
